臺灣板橋地方法院刑事判決　　　　　　　96年度訴字第1302號
公　訴　人　臺灣板橋地方法院檢察署檢察官
被　　　告　乙○○
上列被告因違反毒品危害防制條例案件，經檢察官提起公訴（九
十五年度偵字第二九０一０號），本院判決如下：
    主  文
乙○○無罪。
    理  由
一、公訴意旨略以：被告乙○○明知安非他命係毒品危害防制條
    例第二條第二項第二款所規定之第二級毒品，不得非法持有
    、轉讓之，竟基於無償轉讓第二級毒品安非他命之概括犯意
    ，連續於民國九十四年十月間，在臺北縣蘆洲市○○街三十
    八巷三十三弄十八號三樓，提供其所有之安非他命（每次一
    公克），無償轉讓供予甲○○大約三次（甲○○所涉施用第
    二級毒品犯行部分，另經臺灣板橋地方法院檢察署〈下稱板
    橋地檢署〉檢察官以九十五年度毒偵字第四０一六號向本院
    聲請簡易判決處刑）施用；嗣於九十五年十二月一日十六時
    許，在上開地點為警查獲，並扣得帳冊一本。因認被告涉犯
    毒品危害防制條例第八條第二項之轉讓第二級毒品罪嫌（起
    訴書贅載該條例第八條「第一項」）云云。
二、按犯罪事實應依證據認定之，無證據不得認定其犯罪事實；
    又不能證明被告犯罪者，即應諭知無罪之判決，刑事訴訟法
    第一百五十四條第二項及第三百零一條第一項分別定有明文
    。次按認定不利於被告事實之認定時，須依據積極證據，苟
    積極證據不足為不利於被告之認定時，即應為有利於被告之
    認定，更不必有何有利之證據，最高法院三十年上字第八一
    六號著有判例可資參照。再按犯毒品危害防制條例第四條第
    一項至第四項、第五條第一項至第四項前段、第六條第一項
    至第四項、第七條第一項至第四項、第八條第一項至第四項
    、第十條或第十一條第一項及第二項之罪，供出毒品來源，
    因而破獲者，得減輕其刑，毒品危害防制條例第十七條定有
    明文，是施用或販賣毒品之人，如供出毒品之來源因而破獲
    者，既得藉以要求寬典減輕其刑，則施用或販賣毒品之人之
    證言，即不免有為要求寬典減輕其刑，故意攀誣他人而為虛
    偽證述之虞，是為擔保施用或販賣毒品之人所供毒品來源證
    言之真實性，尤應調查其他證據以增強其證明力，不得僅憑
    施用或販賣毒品之人之證言，做為認定被告犯罪事實之唯一
    證據。
三、本件公訴人認被告涉有轉讓第二級毒品罪嫌，無非以上揭事
    實，業據證人甲○○於警詢及偵訊時之證述、全國刑案查註
    紀錄表、板橋地檢署九十五年度毒偵字第七一一六號聲請簡
    易判決處刑書及扣案之帳冊一本等，為其主要論據。惟訊據
    被告堅決否認有上揭犯行，並辯稱：伊跟甲○○在九十四年
    以後就沒有連絡，且於偵查庭開庭後，伊跟甲○○連絡上，
    問她為何要說伊賣毒品給她，她說她聽朋友說伊很有錢，且
    她跟我弟弟以前是男女朋友，二人有糾紛，所以她才說伊販
    毒，況且她說她在開庭時已說她是因為她跟伊弟弟有糾紛，
    才說伊販毒等語置辯。
四、證據能力方面之意見：按被告以外之人於審判外之言詞或書
    面陳述，除法律有規定者外，不得作為證據；被告以外之人
    於審判外之陳述，雖不符前四條之規定，而經當事人於審判
    程序同意作為證據，法院審酌該言詞陳述或書面陳述作成時
    之情況，認為適當者，亦得為證據。當事人、代理人或辯護
    人於法院調查證據時，知有第一百五十九條第一項不得為證
    據之情形，而未於言詞辯論終結前聲明異議者，視為有前項
    之同意，刑事訴訟法第一百五十九條第一項及第一百五十九
    條之五分別定有明文。是被告於本院準備程序中，並未就本
    案卷內證據資料之證據能力提出爭執，且均同意引為證據（
    詳見本院卷第十五至十六頁），及迄於言詞辯論終結前，亦
    未就本院所調查之證據主張有不得作為證據之情形，且經本
    院審酌後，認下述經合法調查之證據並無違法取證或證據力
    明顯偏低之情形，以資為證據並無不當，則揆諸刑事訴訟法
    第一百五十九條之五規定意旨，均有證據能力，合先敘明。
五、經查：
(一)、觀諸證人甲○○於警詢、偵訊及本院訊問時之證述：
１、於九十五年十一月二十五日警詢時證述：我經朋友介紹向阿
    展、阿惠買安非他命；向阿惠即乙○○購買七至八次左右，
    自九十四年十月起，以0000000000號撥打阿惠手
    機，前往蘆洲市○○街三十八巷三十三號三樓交易，以五千
    元購買安非他命一小包（約一公克）；與阿惠沒有仇恨或債
    務糾紛云云（詳見偵查卷第十五至十九頁）。
２、於九十五年十二月二十七日偵訊時具結證述：我打電話或是
    到被告家找她聯絡買毒品，買毒品時我自稱金魚；我與被告
    是高中同學，被告的弟弟把我車牌掛在他偷來的贓車上，我
    因此心生不滿，才要供出被告；我不清楚是向被告買或是請
    被告代為購買，我每次問她有沒有安非他命，如果沒有就問
    她有沒有得拿；每次向被告拿毒品時，沒有先將錢給被告後
    才取得毒品，如果被告身上剛好有，她就先拿給我，我就到
    被告蘆洲住處，當場交付現金給她，向她拿取安非他命，如
    果被告身上沒有，被告說她會先去幫我問問看，拿到毒品後
    ，我才去她家，當場交付現金給她並拿取毒品；每次拿一公
    克安非他命，價錢從三千到五千元不等，拿過二、三次，在
    九十四年十月；警方持搜索票到我家搜索，看我行動電話，
    問我：誰販毒給我，可以讓他捉，因我施用毒品來源唯一知
    道地址的只有被告，再加上之前他弟弟的事，我才帶警方去
    查云云（詳見偵查卷第四十至四十一頁）。
３、於本院九十六年七月十日審理時具結證述：被告沒拿安非他
    命給我；我於偵訊稱被告拿安非他命給我，是因為我跟他有
    恩怨；警察叫我要找一個人出來，而當時我對被告很生氣，
    因她弟弟把我車牌掛在別台車上，被警察誤認是贓車，但他
    們家都不處理，我因此被判刑四十天；警察要我交一個人，
    我以為就不會再傳我，所以檢察官再傳我時，我就照警詢筆
    錄說；我以為我跟檢察官說我跟被告有恩怨，檢察官就會了
    解；我不一定都是跟同一個朋友拿毒品，於九十四、五年時
    我跟綽號三五，住蘆洲，還有燦仔的拿安非他命；九十六年
    跟燦仔，住蘆洲的拿毒品；我跟這些人拿毒品好幾年了，從
    我開始吸安非他命開始斷斷續續都是跟他們拿；因為被告弟
    弟的事，且警察一定要我找一個人給他們抓，他們要我供出
    一個男的，一個女的，男生部分我有供出阿展，但他全名我
    不知道，我沒有告訴警察阿展全名，但有無查獲阿展我不清
    楚，我只是帶他們去看地址，警察沒有讓我指認阿展相片，
    我不知道警察如何判斷阿展是何人云云（詳見本院卷第三十
    三至三十八頁）。
４、是以，自證人甲○○前開證述可知：
(1)、其雖於警詢及偵訊時證述於九十四年十月間被告曾交付予其
    安非他命云云，但對於交付安非他命之次數究為七至八次或
    是三至四次？及其交付之現金數額究為五千元或是三千五百
    元至五千元間？又何以每次向被告拿安非他命之數量均為一
    公克，但交付之金額卻每次不等？是其就被告交付安非他命
    之細節前後證述不一，則其是否果有向被告拿取安非他命乙
    節，容有疑議。
(2)、又苟被告每次交付安非他命時，證人甲○○同時交付現金者
    ，何以公訴人認定被告係無償轉讓？而卷內復無其他證據足
    供參酌，且衡諸證人甲○○於九十五年時十一月二十四日為
    警查獲施用第二級毒品安非他命案件，此有板橋地檢署九十
    六年度毒偵字第四０一六號聲請簡易判決處刑書乙份在卷供
    參，何以其於九十五年底被查獲施用毒品案件，卻未供出該
    次最近、最新的毒品來源，反而供出九十四年十月間之毒品
    來源？此與常情不合。
(3)、再查，證人甲○○於九十五年間因違反動產擔保交易法案件
    ，經本院以九十五年度簡字第一三七０號刑事簡易判決處拘
    役四十日，並得易科罰金確定，嗣於九十五年九月二十五日
    易科罰金執行完畢乙節，業據證人甲○○於偵訊時及本院審
    理時證述明確，並有證人甲○○之臺灣高等法院被告前案紀
    錄表乙份（詳見本院卷第二十一至二十二頁）在卷可稽，是
    證人甲○○於本院審理時證述：因被告之弟弟將其設定動產
    擔保交易的車牌掛在贓車上，致其受到判刑，因此對被告心
    生怨懟等語，顯屬有據而足以採信。
(4)、因而，證人甲○○於上開警詢及偵訊時證述有關被告於九十
    四年十月間交付予其安非他命云云，既有前述之瑕疵，且於
    本院審理時又翻異其詞，故證人甲○○前揭之指證自難遽採
    為不利於被告之認定。
(二)、復觀諸扣案之被告所有帳冊一本所示，雖有記載多筆人名之
    簡稱或綽號及金額乙節，此有該帳冊影本（詳見偵查卷第二
    十至二十一頁）附卷供參，而證人甲○○於偵訊時證述：買
    毒品時自稱金魚等語（詳見偵查卷第四十頁），但該帳冊並
    無「金魚」及其相關金額之記載，是殊難以該本帳冊採為不
    利於被告之認定。
(三)、況查被告於九十五年十一月二十日亦曾因施用毒品案件為警
    查獲，斯時僅查獲第二級毒品安非他命殘渣袋二只乙節，此
    有板橋地檢署九十五年毒偵字第七九五四號聲請簡易判決處
    刑書乙份附卷可證，以及本件亦未在前揭被告住處扣得安非
    他命可證，是核與證人甲○○所述被告轉讓毒品之情節有異
    。
(四)、至證人甲○○之臺灣高等法院被告前案紀錄表、全國刑案資
    料查註表、板橋地檢署檢察官九十五年度毒偵字第七一一六
    號聲請簡易判決處刑書各乙份（詳見偵查卷第四十五至五十
    頁），僅能證明證人甲○○於八十七、九十二、九十五及九
    十六年間因施用毒品為警查獲，且上開聲請簡易判決處刑書
    係證人甲○○於九十五年十月十七日施用毒品為警查獲乙案
    ，但證人甲○○之前科仍無法足認證人甲○○於九十四年間
    施用毒品之行為，縱認其於該段時間有施用毒品，惟其毒品
    之來源是否果為被告，尚有可議。
六、綜上所述，本件依調查所得證據尚不足以證明被告確有無償
    轉讓第二級毒品之犯行，此外，復查無其他積極證據足資認
    定。則揆諸上開法條、判例、判決及說明，本院自應為被告
    無罪之諭知，以免冤抑。
七、至證人甲○○於前揭偵訊時具結證述有關於九十四年十月間
    被告交付予其第二級毒品安非他命云云，係屬不實陳述，已
    如前述，自應由檢察官另為偵辦，附此敘明。
據上論斷，應依刑事訴訟法第三百零一條第一項，判決如主文。
本件經檢察官彭聖斐到庭執行職務。
中　　華　　民　　國　　96　　年　　8 　　月　　28　　日
                  刑事第六庭審判長法　官  許仕楓
　　　　　　　　　　　　　　　　　法　官　林鈺琅
　　　　　　　　　　　　　　　　　法　官　饒金鳳
以上正本證明與原本無異。
如不服本判決應於送達後十日內向本院提出上訴狀。
                                  書記官  王春森
中　　華　　民　　國　　96　　年　　8 　　月　　28　　日
